【裁判字號】    99,消債更,114
【裁判日期】    990319
【裁判案由】    聲請更生程序
【裁判全文】
臺灣高雄地方法院民事裁定           99年度消債更字第114號
聲  請  人  甲○○
代  理  人  乙○○
上列當事人因消費者債務清理條例事件聲請更生，本院裁定如下
：
    主  文
聲請駁回。
聲請費用由聲請人負擔。
    理  由
一、本件債務人主張：伊每月薪資收入為新臺幣（下同）40,000
    元，每月支出必要生活費13,300元及2 名未成年子女扶養費
    10,000元，合計約為23,300元；核聲請人積欠金融機構及民
    間債務總額6,736,000 元，端靠聲請人之收入，顯難支付如
    此龐大之還款金額；經聲請人依法向最大債權銀行中國信託
    商業銀行股份有限公司（下稱中信銀行）提出協商之申請。
    惟中信銀行提出每月還款10,000元之方案，聲請人無力負擔
    ，故兩造間協商未果。中信銀行於民國（下同）98年12月16
    日以前置協商不成立通知書告知聲請人協商不成立，故聲請
    人以此為據向本院提出更生程序聲請。又伊無擔保或無優先
    權之債務總額未逾1,200 萬元，復未經法院裁定開始清算程
    序或宣告破產，爰向本院聲請更生等語。
二、按「為使負債務之消費者得依本條例所定程序清理其債務，
    以調整其與債權人及其他利害關係人之權利義務關係，保障
    債權人之公平受償，謀求消費者經濟生活之更生及社會經濟
    之健全發展，特制定本條例」；「債務人不能清償債務或有
    不能清償之虞者，得依本條例所定更生或清算程序，清理其
    債務」；「債務人對於金融機構因消費借貸、自用住宅借款
    、信用卡或現金卡契約而負債務，在聲請更生或清算前，應
    提出債權人清冊，以書面向最大債權金融機構請求協商債務
    清償方案，並表明共同協商之意旨。」；消費者債務清理條
    例第1 條、第3 條、第151 條第1 項分別定有明文。消費者
    債務清理條例立法本意乃為助陷於經濟上困境之消費者跳脫
    惡性循環之債務窘境，並避免衍生嚴重之社會問題及維持安
    定之社會經濟秩序，故提供有更生或清算之程序二種手段供
    債務人重整其債務，妥適調整其與各相關債權人等間之權利
    義務關係，以謀求消費者經濟生活之更生機會，從而健全社
    會經濟發展。然私法上之債之關係，立基於當事人間之信賴
    關係，為今社會經濟發展所繫，故當事人循法追求己利之際
    ，亦應慮及對造權益，並需考量該債之關係在社會上之輕重
    ，且基於誠實及信用之原則，行使其債權及履行其債務，故
    債務人之消費者欲以上開條例調整債務關係時，自應以誠信
    原則為準繩，故法院僅得於聲請人實有不能清償債務或有不
    能清償之虞時，且在債權人與債務人於真切協商未果之後，
    始得居中介入兩造間為解決債務關係之仲裁，以免有心之人
    藉此條例而恣意圖謀脫免債務，嚴重破壞經濟流通，陷社會
    於道德危險之動盪，使融資之人因信用緊縮而無法貸得款項
    ，徒增社會經濟動亂。
三、經查：
  （一）本件聲請人已踐履前置協商程序，惟與最大債權銀行協
    商未果，有前置協商不成立通知書在卷可稽，合先敘明。
  （二）債務人所主張之上開事實，業據提出債權人清冊、財產
    及收入狀況說明書、財團法人金融聯合徵信中心債務清理條
    例前置協商專用債權人清冊、戶籍謄本、聲請人及受扶養人
    之96年、97年所得清單及財政部高雄市國稅局財產歸屬資料
    清單、水電費收據、薪資單、勞健保投保資料表、土地及建
    物登記謄本等文書為證。
  （三）聲請人主張現任職於勝祥機械工程有限公司，每月薪
    資約為40,000元，並提出98年4 月至11月之薪資單為據。又
    聲請人每月支出生活費13,300元及負擔2 名未成年子女之扶
    養費10,000元，故聲請人每月薪資扣除必要生活費，尚餘有
    16,700元。（40,000－23,300＝16,700）聲請人另主張因
    向其父親借款裝修住家、購買各項家電及清償其他金融機構
    債務，而積欠其父親2,000,000 元，有聲請人父親提出之陳
    報狀為證。然借款人與聲請人間身份關係特殊，此等陳報狀
    之證明效力容疑，且是否實際有借款之情事發生，業未見聲
    請人提出匯款資料等文書為憑，端以該陳報狀欲證實聲請人
    向其父親借款之情事，實有不足。又聲請人目前積欠之債
    務總計為4,736,000 元，其中房貸債務為4,597,000 元，有
    土地登記謄本、財產歸屬資料清單及財團法人金融聯合徵信
    中心債權人清冊在卷可稽。準此，聲請人所有之債務，扣除
    有擔保之房貸債務，其所負無擔保債務，應為139,000 元。
  （四）再者，聲請人主張因無法負擔任何還款條件致協商不成
    立，有前置協商不成立通知書在卷可稽。然依上述聲請人每
    月薪資扣除必要支出及扶養費用後，仍餘有16,700元，足以
    繳納中信銀行提供之還款方案，可徵該行提供之還款方案尚
    屬合理，聲請人按此協商方案按期還款，並不至於造成經濟
    上之窘況。況以上開餘額對比聲請人所負無擔保債務139,
    000 元，其得清償完畢之時程亦僅為9 個月。據此，本院斷
    難認定聲請人實有積極還款並解決債務之誠以及有不能清償
    債務之情形。
四、綜上所述，聲請人既有穩定工作，且其收入扣除其每月必要
    支出後，並無不能清償債務或不能清償之虞之情事，其聲請
    更生聲請既不合消費者債務清理條例第3 條之「不能清償債
    務」要件規定，自應駁回其更生之聲請。
五、爰依消費者債務清理條例第8條、第15條，民事訴訟法第78
    條，裁定如主文。
中    華    民    國    99    年    3     月    19    日
                        臺灣高雄地方法院鳳山分庭
                            法      官  何悅芳
以上正本係照原本作成。
如不服本裁定，應於送達後10日內，向本院提出抗告狀並表明抗
告理由，如於本裁定宣示後送達前提起抗告者，應於裁定送達後
10日內補提抗告理由書（須附繕本）。
中    華    民    國    99    年    3     月    19    日
                            書  記  官  陳俐嫺

司法院資訊處製作；財團法人民間司法改革基金會備份。
